臺灣高等法院刑事判決
111年度上訴字第2848號
上  訴  人  臺灣士林地方檢察署檢察官
被      告  郭曉柔



上列上訴人因被告詐欺等案件，不服臺灣士林地方法院110年度
金訴字第299號，中華民國111年2月15日第一審判決（起訴案號
：臺灣士林地方檢察署110年度偵緝字第262號），提起上訴，本
院判決如下：
    主  文
原判決關於科刑部分撤銷。
前開撤銷部分，處有期徒刑壹年貳月。
    事實及理由
一、審理範圍：
　㈠按民國110年6月16日修正公布、同月18日施行之刑事訴訟法
    第348條規定：「（第1項）上訴得對於判決之一部為之。（
    第2項）對於判決之一部上訴者，其有關係之部分，視為亦
    已上訴。但有關係之部分為無罪、免訴或不受理者，不在此
    限。(第3項）上訴得明示僅就判決之刑、沒收或保安處分一
    部為之」；同日修正公布、施行之刑事訴訟法施行法第7條
    之13規定：「中華民國110年5月31日修正通過之刑事訴訟法
    施行前，已繫屬於各級法院之案件，於施行後仍適用修正前
    刑事訴訟法第348條規定；已終結或已繫屬於各級法院而未
    終結之案件，於施行後提起再審或非常上訴者，亦同」。次
    按從保障上訴人之上訴權、當事人之程序利益及尊重當事人
    設定之攻防範圍考量，為避免被告因而受突襲判決之不利益
    結果發生，應認110年6月18日刑事訴訟法第348條修正施行
    前已繫屬於第一審或第二審法院之案件，在修正施行後始因
    上訴而繫屬於第二審或第三審法院者，應適用修正後規定以
    定其上訴範圍(最高法院刑事大法庭110年度台上大字第5375
    號裁定參照）。經查，本案係於上開規定修正施行後之111
    年8月3日始繫屬於本院，有本院收文戳章附卷可考（本院卷
    第3頁），是本案上訴之效力及其範圍，應依現行刑事訴訟
    法第348條規定判斷。
　㈡本件檢察官僅就刑度上訴（本院卷第72頁），而被告郭曉柔
    未提起上訴，本院以經原審認定如下之事實及論罪為基礎，
    僅就原審判決量刑是否合法、妥適予以審理，且不包括沒收
    、保安處分等部分，合先敘明。
二、原審認定之事實、論罪：
  ㈠原審認定之事實：被告為成年人，已有工作經驗，明知社會
    上詐騙案件層出不窮，可預見將自己金融機構帳戶之存摺、
    提款卡予他人使用，將可供詐欺犯罪者作為詐騙他人將款項
    匯入該帳戶之用，並將該犯罪所得轉出，製造金流斷點，達
    到掩飾、隱匿之結果，以逃避檢警之追緝，竟為圖獲利，仍
    基於縱使遭人將其帳戶供作詐欺取財、洗錢犯罪所用，亦不
    違反其本意之幫助犯意，於109年6月間某日，在不詳地點，
    將其所申請之台新國際商業銀行（下稱台新銀行）帳號000-
    00000000000000號帳戶（下稱本案帳戶）之存摺、金融卡及
    密碼，以新臺幣（下同）1萬元之代價，提供予真實年籍不
    詳自稱「小偉」之人使用。嗣「小偉」所屬之詐欺集團成年
    成員（下稱本案詐欺集團）意圖為自己不法之所有，於同年
    月8日至22日接續以網路通訊軟體LINE聯絡被害人湯進富，
    佯稱可以投資獲利等語，致其陷於錯誤，而依指示於109年6
    月22日中午12時5分，匯款39萬元至本案帳戶。被告明知如
    提供帳戶供人使用後再依指示提領款項交付，可能屬擔任提
    領詐欺犯罪贓款之行為，竟由幫助犯意提升為共同參與犯罪
    之意思，縱可能與「小偉」及真實年籍姓名不詳、自稱「王先
    生」、「阿吉」、「彌勒」共犯詐欺行為及共同隱匿詐欺犯
    罪所得之去向亦不違背其本意，而與小偉等人及本案詐欺集
    團基於三人以上共同詐欺取財、洗錢之犯意聯絡，於同日至
    新北市新店區某台新銀行，辦理銷戶並提領89萬9,215元（
    超過39萬元之款項係由不詳之人匯入，非本案起訴範圍），
    再將提領款項交付小偉等人，致生金流之斷點，而無從追查
    該犯罪所得之去向，以掩飾或隱匿該等犯罪所得。嗣被害人
    湯進富匯款後發現有異，始知受騙並報警處理。
  ㈡原審之論罪：被告所為，係犯刑法第339條之4第1項第2款之
    三人以上共同犯詐欺取財罪、洗錢防制法第14條第1項之洗
    錢罪。被告幫助犯詐欺取財罪、幫助犯洗錢罪之低度行為，
    分別為三人以上共同犯詐欺取財罪、洗錢罪之高度行為所吸
    收，均不另論罪。被告係一行為同時觸犯三人以上共同犯詐
    欺取財罪及洗錢罪，屬想像競合犯，應依刑法第55條前段規
    定從一重論以三人以上共同犯詐欺取財罪處斷。　
三、刑之減輕事由：按想像競合犯之處斷刑，本質上係「刑之合
    併」。其所謂從一重處斷，乃將想像競合犯組成之評價上數
    罪，合併為科刑一罪，其所對應之刑罰，亦合併其評價上數
    罪之數法定刑，而為一個處斷刑。易言之，想像競合犯侵害
    數法益者皆成立犯罪，論罪時必須輕、重罪併舉論述，同時
    宣告所犯各罪名，包括各罪有無加重、減免其刑之情形，亦
    應說明論列，量刑時併衡酌輕罪部分量刑事由，評價始為充
    足，然後依刑法第55條前段規定「從一重處斷」，非謂對於
    其餘各罪可置而不論。因此，法院決定處斷刑時，雖以其中
    最重罪名之法定刑，做為裁量之準據，惟於裁量其輕重時，
    仍應將輕罪合併評價在內（最高法院108 年度台上字第4405
    、4408號判決意旨可參），經查，被告於本院審理時自白洗
    錢犯行（本院卷第109至110頁），應依洗錢防制法第16條第
    2項減輕其刑，然經合併評價後，既依想像競合犯從一重依
    刑法之三人以上共同詐欺取財罪處斷，依前揭意旨，自無從
    再適用上開規定減刑，惟於量刑時仍當一併衡酌該部分減輕
    其刑事由，附此敘明。　　　
四、上訴之判斷：　　　
　㈠檢察官上訴意旨略以：被告除於109年6月間某日，將其所有
    名下之台新銀行帳號000-00000000000000號帳戶之存摺、金
    融卡及密碼，提供予真實年籍不詳自稱「小偉」之人所屬詐
    騙集團成員使用，其後更依詐騙集團指示，至新北市新店區
    某台新銀行，辦理銷戶並提領款項，再將提領款項交付「小
    偉」等人，被害人被騙金額非小，且被告於偵審中皆否認犯
    行，未與被害人和解，犯後態度不佳，原審僅量處有期徒刑
    1年4月，實屬過輕等語。
　㈡原審同本院前揭有罪之認定，予以被告論罪科刑，固非無見，然查，被告於上訴後於本院審理時自白犯罪，應依洗錢防制法第16條第2項規定減輕其刑，應於量刑時一併衡酌，是以本件量刑基礎已有變更，原審未及審酌，容有未合。故應由本院予以撤銷，另為判決。　
　㈢本院以行為人之責任為基礎，並審酌被告將其個人帳戶提供給詐騙集團使用，復為領款行為，造成事後之偵查困難，致使此類犯罪手法層出不窮，危害社會治安，漠視他人財產權，造成被害人之損失，所為實屬不該，於本院雖已坦承犯行，然未能賠償被害人之損害或取得原諒，併考量其素行、犯罪之動機、手段、於本院自陳之生活狀況、智識程度等一切情狀，量處如主文第2項所示之刑，以示懲儆。
據上論斷，應依刑事訴訟法第369條第1項前段、第364條、第299
條第1項前段，判決如主文。
本案經檢察官詹于槿提起公訴，檢察官林在培提起上訴，檢察官
卓俊忠到庭執行職務。
中　　華　　民　　國　　111 　年　　12　　月　　15　　日
                  刑事第十六庭  審判長法　官 劉嶽承
                                      法　官 廖紋妤
                                      法　官 王耀興
以上正本證明與原本無異。
如不服本判決，應於收受送達後20日內向本院提出上訴書狀，其
未敘述上訴之理由者並得於提起上訴後20日內向本院補提理由書
（均須按他造當事人之人數附繕本）「切勿逕送上級法院」。
                                      書記官 蘇佳賢
中　　華　　民　　國　　111 　年　　12　　月　　15　　日
附錄：本案論罪科刑法條全文　　　　　　　　　　　　　　　
中華民國刑法第339條之4
犯第 339 條詐欺罪而有下列情形之一者，處 1 年以上 7 年以
下有期徒刑，得併科 1 百萬元以下罰金：
一、冒用政府機關或公務員名義犯之。
二、三人以上共同犯之。
三、以廣播電視、電子通訊、網際網路或其他媒體等傳播工具，
    對公眾散布而犯之。
前項之未遂犯罰之。
洗錢防制法第14條
有第二條各款所列洗錢行為者，處 7 年以下有期徒刑，併科新
臺幣 5 百萬元以下罰金。
前項之未遂犯罰之。
前二項情形，不得科以超過其特定犯罪所定最重本刑之刑。